【裁判字號】    98,上更(一),113
【裁判日期】    980806
【裁判案由】    違反槍砲彈藥刀械管制條例等
【裁判全文】
臺灣高等法院臺南分院刑事判決     98年度上更(一)字第113號
上  訴  人
即  被  告  乙○○
選任辯護人  黃淑芬  律師
            黃郁婷  律師
            林錫恩  律師
上 訴 人即
被告之配偶  戊○○
被      告  丙○○
選任辯護人  賴鴻鳴  律師
            黃俊達  律師
            粘怡華  律師
上列上訴人因被告違反槍砲彈藥刀械管制條例等案件，不服臺灣
臺南地方法院九十七年度訴字第九九二號中華民國九十七年十月
二十一日第一審判決（起訴案號：臺灣臺南地方法院檢察署九十
七年度偵字第五六四八號、第七二一三號、第八三一三號），提
起上訴，判決後經最高法院第一次發回更審，本院判決如下：
    主  文
原判決關於乙○○部分，暨丙○○違反槍砲彈藥刀械管制條例及
定應執行刑部分均撤銷。
丙○○共同未經許可，持有手槍，累犯，處有期徒刑伍年月，
併科罰金新臺幣拾萬元，罰金如易服勞役，以新臺幣壹仟元折算
壹日，扣案之BERETTA廠製玖釐米制式半自動手槍壹枝（含彈匣
壹只，槍枝管制編號：0000000000號）沒收。
乙○○共同未經許可，持有手槍，處有期徒刑伍年，併科罰金新
臺幣壹拾萬元，罰金如易服勞役，以新臺幣壹仟元折算壹日，扣
案之BERETTA廠製玖釐米制式半自動手槍壹枝（含彈匣壹只，槍
枝管制編號：0000000000號）沒收。
其他上訴駁回。
丙○○上開第二項所處之刑與上訴駁回部分（即共同以強暴脅迫
方法，剝奪人之行動自由，累犯，處有期徒刑壹年）應執行有期
徒刑伍年拾壹月，罰金新臺幣拾萬元，罰金如易服勞役，以新臺
幣壹仟元折算壹日；扣案之BERETTA廠製玖釐米制式半自動手槍
壹枝（含彈匣壹只，槍枝管制編號：0000000000號）
沒收。
    事  實
一、丙○○曾於民國八十六年間，因違反槍砲彈藥刀械管制條例
    及竊盜案件，經臺灣臺中地方法院分別判處有期徒刑五年、
    一年，並定應執行有期徒刑五年十月確定，經入監執行後，
    於九十年四月二十七日因縮短刑期假釋出監並付保護管束，
    嗣於假釋期間因犯妨害自由及賭博案件，分別經本院及臺灣
    臺南地方法院判處有期徒刑一年二月、三月，嗣並定應執行
    有期徒刑一年四月確定，經與上開撤銷假釋之殘刑部分合併
    執行，於九十六年一月三日縮短刑期假釋出監並付保護管束
    ，並於同年三月二十四日保護管束期滿視為執行完畢。詎仍
    不知悛悔，明知制式手槍及子彈，係屬槍砲彈藥刀械管制條
    例所列管之槍枝及彈藥，非經中央主管機關內政部許可，不
    得擅自持有，竟仍基於持有制式手槍及子彈之犯意，於九十
    六年三、四月間，在臺南縣仁德鄉○○路其友人陳全和（業
    已死亡）住處，向陳全和取得具有殺傷力之義大利BERETTA
    （貝瑞塔）廠製九釐米制式半自動手槍一枝（含彈匣一只，
    槍枝管制編號：0000000000號）及具殺傷力之制
    式九釐米子彈二顆，即自該時起無故持有之。
二、丙○○與乙○○係舊識，二人素有交情，丙○○並以「大姐
    」稱呼乙○○，乙○○與雙嫚汝（所犯妨害自由罪，業經原
    審判處有期徒刑六月確定）則係表姊妹。雙嫚汝在臺南市○
    區○○路上經營「上好檳榔攤」，乙○○平日會前往該檳榔
    攤找雙嫚汝，二人因此結識在該檳榔攤附近某蚵寮（位於臺
    南市○區○○路一號對面）工作之丁○○，二人並經常前往
    丁○○在臺南市○區○○○路一段一○九巷七六號之租住處
    賭博。乙○○與雙嫚汝於九十七年四月九日晚間八時許，在
    丁○○之上開租住處賭天九牌時，因細故遭丁○○以「三字
    經」辱罵，乙○○與雙嫚因而心生不滿，欲對丁○○施以報
    復，嗣乙○○即於翌（十）日下午二時三十分許，撥打行動
    電話予丙○○，要丙○○協同前往教訓丁○○，丙○○應允
    後，隨即攜帶上開貝瑞塔制式手槍連同上開子彈，並夥同姓
    名年籍均不詳，綽號「至聰」、「阿名」等二名成年男子，
    駕駛車號七五八八─SV號休旅車，依約前往雙嫚汝所經營之
    「上好檳榔攤」碰面，雙方會合後，再由乙○○手持球棒，
    與雙嫚汝二人引領前往檳榔攤旁之蚵寮，欲「修理」丁○○
    。俟乙○○、雙嫚汝於同日下午四時許，引領丙○○等人到
    達蚵寮後，發現丁○○並未在場，僅見丁○○之妻甲○○在
    蚵寮內打麻將，乙○○旋指示雙嫚汝、丙○○及綽號「至聰
    」、「阿名」等人將甲○○押走，欲迫使甲○○帶渠等外出
    找尋丁○○，雙嫚汝、丙○○及綽號「至聰」、「阿名」等
    人遂與乙○○共同基於妨害自由之犯意聯絡，又乙○○明知
    丙○○持槍、彈，併有利用丙○○持槍、彈以完成犯罪行為
    之情事，而具與丙○○共同持有該槍、彈之默示犯意聯絡，
    由丙○○掏出上開貝瑞塔制式手槍恫赫甲○○，並以強暴方
    式強拉甲○○之左手，欲將之押上渠等所駕駛之前開休旅車
    ，拉扯過程中，丙○○並對甲○○脅迫恫稱：如不跟他們走
    ，就要開槍射殺等語，乙○○並舉起球棒對甲○○脅迫恫稱
    ：如果再不走，將以球棒毆打等語，雙嫚汝則在旁幫腔稱：
    只要跟他們走就會沒事等語，甲○○因而心生畏懼遭渠等押
    上休旅車，致被剝奪其行動自由，乙○○、丙○○、雙嫚汝
    及綽號「至聰」、「阿名」等人並全部坐上該部休旅車一同
    驅車前往丁○○在臺南市○區○○○路一段一○九巷七六號
    之租住處前等候，途中甲○○在車上一直哀求乙○○等人不
    要傷害伊，並表示有事情可以找丁○○談，乙○○見狀隨即
    恫稱：如果再講，就要讓妳好看等語，迫使甲○○安靜就範
    。嗣丁○○接獲在蚵寮現場目睹之友人己○○電話告知甲○○遭人持槍押走，遂於同日下午四時五十分許返回上開中華
    西路一段租住處，而在該處等候之乙○○與雙嫚汝見丁○○
    返家，隨即下車，請乙○○等人入屋內，一進入屋內，即由
    同行綽號「至聰」之男子持屋內鐵椅砸打丁○○，丁○○遭
    鐵椅攻擊後，亦持不詳器物加以反抗，雙方進而爆發衝突，
    致丁○○、丙○○均受有傷害（傷害部分均未據告訴），丙○○見丁○○出手反擊，即憤而持所攜帶之該把制式手槍朝
    天花板及地面各擊發一槍，隨後即與乙○○、雙嫚汝及綽號
    「至聰」、「阿名」等人駕車離去，甲○○亦趁勢逃離該車
    ，並旋至臺南市警察局第六分局金華派出所報案，員警乃循
    線於同日晚間七時許，依法拘提乙○○、雙嫚汝到案，丙○○則於逃匿多日後，亦於同年五月八日下午一時三十五分許
    ，持上開貝瑞塔制式手槍（含彈匣一只），在臺南市○區○○○路與國民路口處（全國加油站前）向警方投案。
三、案經甲○○、丁○○訴由臺南市警察局第六分局報請臺灣臺
    南地方法院檢察署檢察官偵查起訴。
    理  由
壹、程序方面：
一、按被告以外之人於審判外之言詞或書面陳述，除法律有規定
    者外，不得作為證據，刑事訴訟法第一百五十九條第一項固
    定有明文。惟被告以外之人於審判外之陳述，雖不符刑事訴
    訟法第一百五十九條之一至第一百五十九條之四規定，而經
    當事人於審判程序同意作為證據，法院審酌該言詞陳述或書
    面陳述作成時之情況，認為適當者，亦得為證據；當事人、
    代理人或辯護人於法院調查證據時，知有第一百五十九條第
    一項不得為證據之情形，而未於言詞辯論終結前聲明異議者
    ，視為有前項之同意，同法第一百五十九條之五亦有明文。
    又被告以外之人於偵查中向檢察官所為之陳述，除顯有不可
    信之情況者外，得為證據；為同法第一百五十九條之一第二
    項所規定；同法第一百五十八條之三復規定：「證人、鑑定
    人依法應具結而未具結者，其證言或鑑定意見，不得作為證
    據」，其立法理由乃在擔保該證言或鑑定意見，係據實陳述
    或公正誠實之可信性，故未依法具結者，依證據絕對排除法
    則，當然無證據能力，而不得作為證據。
二、查證人雙嫚汝、丁○○、甲○○、己○○於偵查中具結證述
    之詞，係屬於偵查中向檢察官所為之陳述，雖屬傳聞證據，
    惟現階段刑事訴訟法規定，檢察官代表國家偵查犯罪、實施
    公訴，依法有訊問被告、證人及鑑定人之權，實務運作時，
    檢察官於偵查中向被告以外之人所取得之陳述，原則上均能
    遵守法律規定，不致違法取供，且經法定具結程序以擔保其
    證言之可信性，其可信度極高，被告並未提出有何顯不可信
    之情形，是證人雙嫚汝、丁○○、甲○○、己○○於偵查中
    之證言，自得為證據。另本案被告、辯護人及檢察官對於證
    人雙嫚汝、丁○○、甲○○、謝永成、己○○於警詢中之指
    述及本案所援引具傳聞性質之言詞或書面陳述等屬於被告以
    外之人於審判外之言詞或書面陳述，被告、辯護人與檢察官
    迄至本院辯論終結時，均未爭執無證據能力；本院審酌各該
    審判外供述證據及書面作成時之情況，製作當時之過程、內
    容、功能等情況，其取得並無違法情形，具備合法可信之適
    當性保障，經綜合判斷，與本件犯罪待證事實，具有關連性
    ，核無可信度明顯過低之情事，認具適當性，均得作為證據
    ，合先敘明。
貳、實體認定：
一、訊據被告丙○○對於上開持有制式手槍、子彈之事實坦白承
    認，另被告丙○○、乙○○對於前揭時、地有剝奪被害人甲○○行動自由及在強押甲○○上車前有前揭恐嚇之行為亦均
    坦承不諱，核與證人即被害人甲○○、目擊證人己○○分別
    於警詢、偵查中及本院上更一審審理時所證述之情節相符（
    見警卷第五七至六二頁、六五至六七頁、七一至七三頁、九
    十七年度偵字第五六四八號卷第四八至五○頁、第五二至五
    五頁、本院九十八年七月二十三日審判筆錄第六至十一頁）
    ，並有現場照片三十四張、現場監視錄影翻拍照片二張、車
    籍查詢─基本資料、扣押物品目錄表各一紙附卷及上開BERE
    TTA（貝瑞塔）廠製九釐米制式半自動手槍一枝（含彈匣一
    只，槍枝管制編號：0000000000號）扣案可資佐
    證（見警卷第一六二至一七八、一八○、一八一、八九頁）
    。上開扣案手槍經臺南市警察局初步檢視後，認槍枝大部結
    構完整、槍管暢通且具擊發機構可發揮功能，初步檢視結果
    認屬管制槍枝之可能性較大，有臺南市警察局槍枝初步檢視
    報告表一份可憑（見警卷第九七至九八頁反面），經再送內
    政部警政署刑事警察局以性能檢驗法、電解腐蝕法、比對顯
    微鏡比對法鑑驗結果，認送鑑手槍一枝（含彈匣一只、槍枝
    管制編號：0000000000號），係義大利BERETTA
    廠製八○○○型口徑九mm制式半自動手槍，槍號遭磨滅，經
    以電解腐蝕法重現結果，無法重現，槍管內具陸條右旋來復
    線，擊發功能正常，可供擊發同口徑制式子彈使用，認具殺
    傷力，有該局九十七年六月十日刑鑑字第○九七○○七六二
    六七號槍彈鑑定書一份附卷可稽（見原審卷(一)第四九至五一
    頁），至子彈雖未扣案，惟依被告丙○○於丁○○上開中華
    西路一段住處所射擊之二槍，觀諸其槍彈射擊位置、彈著點
    、彈著痕跡及彈頭碎片，穿透力強（參看臺南市警察局鑑識
    課現場勘察報告一份，及現場照片），足見被告丙○○持以
    擊發之手槍及子彈係具有殺傷力制式手槍及子彈，是被告上
    開自白確與事實相符，自可採信。
二、另訊據被告乙○○矢口否認有與丙○○共同持有上開制式手
    槍、子彈情事，辯稱：丙○○已供述沒有人知道他攜帶槍枝
    ，伊不知丙○○是否持有槍枝，伊與被告丙○○並無共同持
    有槍枝，無犯意聯絡，且當時丙○○是走在前面，伊走在後
    面，丙○○的動作，伊未看到云云。經查：
(一)被害人甲○○於九十七年四月十日警詢中固曾證稱：「（當
    時除持槍押著你的男子外，是否還有其他人持槍？）我只看
    見一支槍，但是我被押上車後，我就一直求他們不傷害我，
    有事情可以找我先生談，當時乙○○就把槍支從男子手上拿
    來他手上，並用槍支指著我說，如果我再講，就要讓我好看
    」等語（見警卷第六一頁），然嗣於同年五月七日警詢時則
    否認上情，改口供證：「（當你被他們押上車時，乙○○到
    底有無將丙○○手上的槍，交手過來，由她持槍指著妳，叫
    妳不要講話，再講話就要讓妳好看的情節？）我忘記了，因
    為當時我很害怕，頭都低低的。」等語（見警卷第六七頁）
    ，於檢察官偵查中復證稱：「（你在警詢時有說乙○○也有
    持槍押妳，是否如此？）我在警局有如此陳述，但當時我頭
    低低的，不知背後是何物抵住我，因為當時我在車上很害怕
    ，又抵住我的地方剛好坐著乙○○，所以我認為是乙○○拿
    槍抵住我。」、「當時車上很擠，而且天色昏暗，我並沒有
    看得很清楚。」（見偵字第五六四八號卷第五○頁）、「（
    剛才有問你說你證稱沒有看得很清楚，為何可以詳細描述乙○○是把槍枝從男子手上拿過來，並用槍指著妳，及恐嚇要
    你好看，現在可否回答這個問題？）乙○○確實有拿東西抵
    住我的右後背，但我不知道那是槍還是球棒。」（見偵字第
    五六四八號卷第五四至五五頁），於本院審理時亦證稱：「
    （提示九十七年四月十日甲○○警詢筆錄，問你有提到丙○○持槍抵住我右後背，你當時為何會這麼說？）當時我覺得
    有東西抵住我的右後背，我又看到他後來將槍放在右腰間，
    所以我認為可能是用槍抵住我。」、「（你們在上車以後要
    到中華西路的住家時，有無人在車上用槍恐嚇你？）當時我
    在警局做筆錄時我是這樣說，但當時我在車上會怕，車上又
    暗暗的，我頭低低的，感覺有東西，我不知道到底是否是槍
    ，我認為東西是硬硬的，當然感覺是槍，但不確定，這是我
    的感覺。」、「（在車上是何人拿著槍？）當時我會怕，頭
    低低的，不敢抬起來，且有一個東西在我後背，所以我當然
    會以為是槍，當時暗暗的，我也不敢往後看。」、「（當時
    那個東西是放在你哪裡，讓你覺得是槍？）當時我頭低低的
    ，我覺得有一個東西抵住我背後，我以為是槍。雙嫚汝有無
    背皮包我不知道。」、「（至於是不是槍你不敢確定？）不
    敢確定是不是槍。」（見本院九十八年七月二十三日審判筆
    錄第七至十頁），其先後證述歧異，顯有瑕疵，已難認其於
    第一次警詢時所證被告乙○○持槍恐嚇乙節確屬實在，況檢
    察官並未提出其他補強證據，可供擔保被害人甲○○於第一
    次警詢對被告乙○○所為上開證述之真實性。另觀諸甲○○
    係遭被告丙○○持槍強押上車，有如上述，其受挾持已喪失
    行動自由，於渠等一行人駕車抵達中華西路一段一○九巷七
    六號丁○○租屋處前，甲○○受挾持之狀態並未改變，縱甲○○在車上一路求饒，實亦無庸再由乙○○持槍恐嚇始能達
    挾持之目的，再甲○○既經丙○○持槍強押上車，甲○○在
    被告等多人挾持之下，乙○○果欲對其恐嚇，僅出言放話即
    可輕易達其目的，何庸再於車上由丙○○手上接過槍枝對著
    甲○○比劃，徒增槍枝走火傷人之危險，亦可見甲○○於第
    一次警詢時對乙○○所為上開指訴，有違常情，難以憑採。
    此外，依證人即同案被告丙○○於本案歷次警詢及原審審理
    時、雙嫚汝於本案歷次警詢、檢察官偵查中及原審審理時之
    證述，均否認被告乙○○在甲○○遭挾持上車後，曾經持槍
    恐嚇甲○○，有渠等之警詢、偵查及原審審判筆錄在卷可稽
    ，堪信被告乙○○於本案確實未曾持有扣案手槍。
(二)惟按共同實行犯罪行為之人，在合同意思範圍以內，各自分
    擔犯罪行為之一部，相互利用他人之行為，以達其犯罪之目
    的者，即應對於全部所發生之結果，共同負責，不問犯罪動
    機起於何人，亦不必每一階段犯行，均經參與。又關於犯意
    聯絡，不限於事前有所協議，其於行為當時，基於相互之認
    識，以共同犯罪之意思參與者，亦無礙於共同正犯之成立。
    且數共同正犯之間，原不以直接發生犯意聯絡者為限，即有
    間接之聯絡者，亦包括在內（最高法院九十八年度台上字第
    一五六號判決意旨參看）。
(三)查被害人甲○○被押上前開休旅車後，途中因在車上一直哀
    求被告乙○○等人不要對其傷害，並表示有事情可以找丁○○談，被告乙○○見狀隨即恫稱：如果再講，就要讓妳好看
    等情，業據被害人甲○○於案發當日之警詢時供陳：「（問
    ：當時除持槍押著你的男子外，是否還有其他人持槍？）我
    只看見一支槍，但是我被押上車後，我就一直求他們不傷害
    我，有事情可以找我先生談，當時乙○○就．．．說，如果
    我再講，就要讓我好看」等語明確（見警卷第六一頁），而
    被害人甲○○在蚵寮被強行押上休旅車前，係先遭被告丙○○亮槍再強拉上車，不僅業據被害人甲○○於警詢時證稱：
    「（你是否能確定他們各持何種器械？由何人出手押走妳？
    ）當時其中一名男子持槍．．．，一手捉住我的左手，空手
    的男子及女子則站在旁邊，另一名女子則持球棒」、「（該
    三男二女押走你時，有無出言恐嚇妳，內容如何？）最先是
    其中一名女子，出言指著我說，就是那個捲毛的女子，把他
    押走，接著持槍的男子，就．．．說，如我不跟他們走就要
    持槍射殺我，我當時很害怕，就求他不要開槍射我，接著持
    球棒之女子，就舉起球棒恐嚇我說，如我再不走，就要打我
    」（見警卷第五八至五九頁）；「（你在警局說當時被告乙○○持球棒向同行之男子指著你，說就是她，其中有一名男
    子持槍，他們強行將你押上車，是否如此？）是。」（見第
    五六四八號偵查卷第四八頁）；於本院審理時供證：「（九
    十七年四月十日下午四時，發生這件事情之時，在蚵寮那邊
    ，庭上的乙○○在蚵寮裡面有跟你說什麼話，或是跟你做什
    麼事情，請說明清楚？）當時我在蚵寮，我有聽到外面很吵
    的聲音，我轉頭看有四個人，兩個男生兩個女生進來，乙○○拿球棒，丙○○拿槍，他就跟丙○○比說這是他老婆，丙○○就把我的手舉起來，槍本來拿出來，之後放在丙○○自
    己的腰間。」、「（當時丙○○是何時拿槍？）我印象中，
    他進來時，槍就拿在手上。」、「（差不多是什麼樣的姿勢
    拿槍？）他就拿在旁邊，手是往下。」、「（丙○○是把槍
    拿出來一直到押你上車後，才將槍放在腰間？）還沒有到車
    上他就放在他的腰間。」、「（他們要押你的時候，乙○○
    站的位置是否在丙○○拿槍那隻手的旁邊？）他們兩人站在
    一起，乙○○站在丙○○沒有拿槍的那邊，即左手的旁邊。
    丙○○是右手拿槍，左手拉我。」、「（丙○○要押你上車
    時，乙○○是走在前面還是後面？）乙○○是走在丙○○的
    前面。」、「（當時是不是有人用槍指著你說，如果再講就
    要給你好看？）那是在車上的時候有人這樣說。」、「（這
    個女生是誰？）乙○○。」等語（見本院九十八年七月二十
    三日審判筆錄第六至十頁），核與目擊證人己○○於警詢時
    證述：「九十七年四月十日十六時十五分許我在台南市○區
    ○○路一號對面（蚵仔寮）內吃東西時，看見乙○○帶頭和
    雙嫚汝及二名不詳年籍男子進入蚵仔寮，乙○○用手指著甲○○向雙嫚汝及二名年籍不詳男子說就是這個人，其中一名
    持槍男子就拿起槍．．．強押走（甲○○），甲○○被押出
    蚵仔寮後上了一部不詳車號黑色BMW車內，車上另有一名男
    子接應，甲○○被押上車後，這四名男女也上車，車子就開
    走了」（見警卷第七二頁），於檢察官訊問時，證稱：「當
    時乙○○帶頭進來，持槍男子先將槍拿在手上，後來又將槍
    放在口袋，然後將甲○○帶上車。」等語，二人上開所述自
    相符合。另丁○○係因接獲己○○電話，告知甲○○遭人持
    槍押走，即於同日下午返回上開中華西路一段租住處之事實
    ，亦據告訴人丁○○於警詢時供陳甚明（見警卷第四九至五
    十頁），參以被告丙○○在強押被害人上車前有恫稱：如不
    跟他們走，就要開槍射殺等語；被告乙○○則係恫稱：如果
    再不走，將以球棒毆打等語；被告雙嫚汝則在旁幫腔稱：只
    要跟他們走就會沒事等語之事實，於原審列為被告等人所不
    爭執之事項（見原審卷(一)第一八一頁、原審卷(二)第二一頁）
    ，被告乙○○於原審亦坦承槍砲的事情，伊是到現場才知道
    等語（見原審一卷第一七四頁）。而被告等人在押人上車前
    既須撂出狠話，且又使得在現場之己○○能夠目睹甲○○係
    遭人亮槍強押上車，並立刻通報丁○○，顯見被害人甲○○
    一開始並非乖乖就範，被告丙○○始會有如此大動作之亮槍
    行為甚明。從而，被告乙○○在強押甲○○上車前，乙○○
    在蚵寮現場全程參與，顯難諉為不知被告丙○○有持有上開
    手槍之事實，被告乙○○既係基於強押甲○○，剝奪其行動
    自由之目的，帶領丙○○等人前往將甲○○強行押走，並自
    始參與全部押人過程，明知丙○○係「持槍恫嚇」以強押甲○○，是縱甲○○不知乙○○係以何物抵住其背部，而無從
    證明乙○○曾親自持有該槍、彈，但依乙○○係明知丙○○
    持槍、彈與其等共同強行押走甲○○以觀，其併有利用丙○○持槍、彈以完成犯罪行為之情事，而具與丙○○共同持有
    該槍、彈之默示犯意聯絡。則渠等在合同意思範圍以內，各
    自分擔犯罪行為之一部，相互利用他人之行為，以達其犯罪
    之目的，即應對於被告丙○○持有該槍彈之行為所發生之結
    果，共同負責。是被告乙○○前開所為應該當持有手槍、子
    彈之行為，實可認定。
(四)被告乙○○於原審雖聲請將該把扣案手槍送驗鑑定其上有無
    乙○○之指紋或掌紋並對乙○○實施測謊云云，惟查，本件
    案發後被告丙○○即將該把手槍埋入草堆中，嗣於投案當日
    才將手槍取出，並用布經擦拭後始提交警方等情，業據被告
    丙○○於原審審理行交互詰問時，以證人身分陳明在卷（見
    原審卷(二)第六六至六七頁），而扣案手槍於案發後既經被告
    丙○○包裝、土埋、取出、再擦拭後始提交警方，而警方並
    先在警局做初步檢視有無殺傷力後，再將該把手槍送內政部
    警政署刑事警察局以性能檢驗法、電解腐蝕法、比對顯微鏡
    比對法鑑定有無殺傷力，則該把扣案手槍即使再送鑑定其上
    有無乙○○指紋，若有驗出固無庸論，即或未能驗出，亦係
    因該把手槍已歷經多人之手，又以多重程序處理後之結果使
    然，是其聲請再送鑑定顯無必要。另測謊之鑑驗，係就受測
    人對相關事項之詢答，對應其神經、呼吸、心跳等反應而判
    斷，其鑑驗結果有時亦因受測人之生理、心理因素而受影響
    ，該鑑驗結果固可為審判之參考，但非為判斷之唯一及絕對
    之依據，再者，測謊檢查之受測者可能因人格特性或對於測
    謊質問之問題無法真正瞭解，致出現不應有之情緒波動反應
    ，此時若過於相信測謊結果，反而有害於正當之事實認定，
    又測謊檢查之時間過遲，攸關受測者情緒得否平復，與鑑定
    之精確性非無影響，此時間因素，法院於取捨時不得不予考
    量，故一般測謊之最佳時機應以距離案發時間不久為宜，再
    者，被告並無自證無罪之義務，是其否認犯罪所持之辯解，
    縱無可取，仍不得因此資以為反證其犯罪之論據。即或被告
    乙○○經送測謊鑑定結果，認係說謊，測謊鑑定結果，僅能
    說明被告乙○○否認犯罪之言詞反應係屬說謊，究非可執此
    否認犯罪之辯解，認為實體上施測之結果已符合待證事實需
    求而具證據能力，此部分之聲請亦認無必要。被告於本院再
    聲請訊問證人雙曼汝，以證明被告乙○○自始至終均不曾持
    系爭槍械於車上抵住被害人甲○○之背部，亦不曾於車上持
    槍恐嚇甲○○云云，惟按證人已由法官合法訊問，且於訊問
    時予當事人詰問之機會，其陳述明確別無訊問之必要者，不
    得再行傳喚。刑事訴訟法第一百九十六條定有明文。查證人
    雙曼汝業經原審合法訊問，且於訊問時予當事人詰問之機會
    （見原審卷二第六九至九八頁），且雙嫚汝於原審已就車上
    有無人拿出什麼東西、武器、手槍來，為證述在卷（見原審
    卷二第七四至七五頁），本院認無再予傳訊之必要，均併此
    敘明。
三、綜上所述，被告乙○○辯稱未持有本件槍彈，自屬卸責之詞
    ，無可採取。本件事證已臻明確，被告等人之犯行洵堪認定
    ，均應依法論科。
四、按槍砲彈藥刀械管制條例第七條第四項所稱持有手槍，係指
    就手槍為執持占有而言，若行為人主觀上對手槍有執持占有
    之意思，客觀上有足以顯示係實現其占有物上權利之行為，
    即此所謂持有。查被告乙○○雖未現實占有上開槍彈，惟渠
    等在合同意思範圍以內，各自分擔犯罪行為之一部，相互利
    用他人之行為，以達其犯罪之目的，即應對於被告持有槍彈
    行為所發生之結果，共同負責。核被告丙○○、上訴人即被
    告乙○○二人所為，均係犯槍砲彈藥刀械管制條例第七條第
    四項之未經許可持有制式手槍罪、同條例第十二條第四項之
    未經許可持有子彈罪及刑法第三百零二條第一項之剝奪他人
    行動自由罪。按刑法第三百零二條之妨害自由罪，原包括私
    禁及以其他非法方法剝奪人之行動自由而言，所謂非法方法
    ，當包括強暴脅迫等情事在內，最高法院七十四年度台上字
    第三四○四號判例意旨可資參照，故於私行拘禁或以其他非
    法方法剝奪人之行動過程中，有對被害人施加恐嚇行為，自
    屬包含於妨害行動自由之同一意念之中，縱其所為，合於刑
    法第三百零五條恐嚇危害安全罪之要件，仍應視為剝奪行動
    自由之部分行為。被告等人在強押被害人甲○○上車之前，
    對其恐嚇稱：「如不跟他們走，就要開槍射殺」、「如果再
    不走，將以球棒毆打」、「只要跟他們走就會沒事」等語，
    將甲○○強拉上車，剝奪其行動自由。並在將車駛往丁○○
    租屋處之妨害自由行為繼續途中，由乙○○在車內嚇稱：如
    果再講，就要讓妳好看，自均屬包含於妨害被害人行動自由
    之同一意念之中，縱其等所為，合於刑法第三百零五條恐嚇
    危害安全之情形，仍應視為剝奪行動自由之部分行為。檢察
    官認被告二人就此部分另犯刑法第三百零五條之恐嚇危害安
    全罪，容有誤會，併此敘明。被告丙○○、乙○○與雙嫚汝
    、綽號「至聰」、「阿名」等成年男子就所犯上開剝奪他人
    行動自由罪間、被告丙○○與乙○○就所犯上開未經許可持
    有制式手槍罪及持有子彈罪間，均互有犯意之聯絡及行為之
    分擔，皆為共同正犯。被告丙○○係以一持有行為，同時持
    有制式手槍與子彈，係一行為觸犯數罪名之想像競合犯，應
    依刑法第五十五條前段之從一重之未經許可持有制式手槍罪
    處斷。被告丙○○先於九十六年三、四月某日即非法持有手
    槍，迨至九十七年四月十日始另行起意犯上開妨害自由犯行
    ，所犯上開二罪間，犯意各別，行為互殊，應予分論併罰。
    又行為人苟為犯特定之罪而持有槍、彈，並於持有槍、彈後
    即緊密實行該特定犯罪，雖其持有槍、彈之時地與犯特定罪
    之時地，在自然意義上非完全一致，然二者仍有部分合致，
    且犯罪目的單一，依一般社會通念，認應評價為一罪方符合
    刑罰公平原則，如予數罪併罰，反有過度處罰之疑，與人民
    法律感情亦未契合；是於刑法廢除牽連犯後，適度擴張一行
    為概念，認此情形為一行為觸犯數罪名之想像競合犯，方屬
    適當。本件被告乙○○為犯妨害自由之罪而持有槍、彈，並
    於持有槍、彈後即緊密實行該特定犯罪，顯以一持有行為，
    同時持有制式手槍與子彈及犯妨害自由，係一行為觸犯數罪
    名之想像競合犯，應依刑法第五十五條前段之從一重之未經
    許可持有制式手槍罪處斷。另被告丙○○曾於八十六年間，
    因違反槍砲彈藥刀械管制條例及竊盜案件，經臺灣臺中地方
    法院分別判處有期徒刑五年、一年，並定應執行有期徒刑五
    年十月確定，經入監執行後，於九十年四月二十七日因縮短
    刑期假釋出監並付保護管束，嗣於假釋期間因犯妨害自由及
    賭博案件，分別經本院及臺灣臺南地方法院判處有期徒刑一
    年二月、三月，嗣並定應執行有期徒刑一年四月確定，經與
    上開撤銷假釋之殘刑部分合併執行，於九十六年一月三日縮
    短刑期假釋出監並付保護管束，並於同年三月二十四日保護
    管束期滿視為執行完畢，此有臺灣高等法院被告前案紀錄表
    在卷可按，其於徒刑執行完畢五年內故意再犯本件有期徒刑
    以上之罪，為累犯，應依刑法第四十七條第一項規定加重其
    刑。
五、原審就被告丙○○所犯剝奪他人行動自由罪部分，認被告丙○○犯行罪證明確，因予適用刑法第二十八條、第三百零二
    條第一項、第四十七條第一項，刑法施行法第一條之一等規
    定，並敘明審酌被告丙○○自犯罪之動機、目的、手段，被
    告僅因細故即在光天化日之下，持槍強押與其無干之被害人
    上車，剝奪他人行動自由，不僅目無法紀，且對被害人身心
    造成嚴重斲害，本應量處重刑，惟念其就妨害自由部分均能
    坦認犯行，犯後態度尚稱良好等一切情狀，量處被告丙○○
    有期徒刑一年。本院經核原判決此部分認事用法，均無違誤
    ，量刑亦稱妥適。上訴人即被告丙○○之配偶戊○○就此部
    分上訴意旨，指摘原判決此部分量刑過重，為無理由，應予
    駁回。
六、原判決就被告丙○○被訴違反槍砲彈藥刀械管制條例部分，
    認被告丙○○觸犯槍砲彈藥刀械管制條例第七條第四項之未
    經許可持有制式手槍罪及同條例第十二條第四項之未經許可
    持有子彈罪，就被告乙○○部分，認被告觸犯槍砲彈藥刀械
    管制條例第七條第四項之未經許可持有制式手槍罪、同條例
    第十二條第四項之未經許可持有子彈及妨害自由罪，固非無
    見。惟查：上開貝瑞塔手槍（含彈夾子彈）自始均在被告丙○○繼續持有中，未曾交付被告乙○○持有，原判決認係乙○○將丙○○所持之上開貝瑞塔制式手槍拿在手上，用該槍
    指著甲○○，容有未洽。又被告乙○○所犯上開三罪，有想
    像競合犯屬裁判上一罪關係，原判決認係觸犯槍砲彈藥刀械
    管制條例第七條第四項之未經許可持有制式手槍罪及同條例
    第十二條第四項之未經許可持有子彈罪部分，有想像競合犯
    關係，並與妨害由罪部分成立數罪併罰，亦有未洽。上訴人
    即被告丙○○之配偶戊○○就此部分上訴，指摘原判決量刑
    過重，雖非全無理由，被告乙○○就此部分上訴，否認持有
    槍彈及指摘原判決量刑過重，雖無理由。然原判決就此部分
    事實之認定，既有可議，即屬無可維持，自應由本院將原判
    決此部分及定執行刑部分撤銷改判，期臻妥適。爰審酌被告
    二人各自犯罪之動機、目的、手段及被告丙○○未經許可隨
    身攜帶手槍及子彈，對社會治安潛在之危害性非輕，惟並未
    持以造成實害，且就其所犯，自始均坦認犯行，而被告二人
    僅因細故即在光天化日之下持槍強押與其無干之被害人上車
    ，剝奪他人行動自由，不僅目無法紀且對被害人身心造成嚴
    重斲害，本應量處重刑，惟念丙○○尚能坦認犯行，犯後態
    度尚稱良好等一切情狀，分別量處被告丙○○有期徒刑五年
    三月，乙○○有期徒刑五年，均併科罰金新臺幣壹拾萬元，
    就罰金部分，均諭知易服勞役之折算標準。扣案具有殺傷力
    之制式手槍一枝（含彈匣一個、槍枝管制編號：00000
    00000號）屬違禁物，應依刑法第三十八條第一項第一
    款之規定宣告沒收，至於已擊發之制式子彈二顆，因已發射
    殆盡，所餘殘體均已不具殺傷力，非屬違禁物，故不另為沒
    收之諭知。
七、被告丙○○上揭撤銷改判所處之刑部分與上開駁回上訴部分
    ，應依法定其應執行之刑為有期徒刑五年十一月，罰金新台
    幣十萬元，罰金如易服勞役，以新台幣一千元折算一日，以
    資懲戒。
八、公訴意旨另以：丁○○接獲友人己○○電話告知甲○○遭人
    持槍押走，遂於九十七年四月十日下午四時五十分許返回上
    開中華西路一段租住處，在該處等候之乙○○與雙嫚汝見丁○○返家，隨即下車並拉扯丁○○上衣，丙○○與綽號「至
    聰」之男子亦同時下車，留下綽號「阿名」之男子在車內看
    守甲○○，丙○○在乙○○、雙嫚汝與丁○○拉扯之際，另
    在一旁出示上開手槍恐嚇，迫使丁○○進入屋內等情。認被
    告對被害人丁○○另犯刑法第三百零二條第一項之妨害自由
    罪嫌。惟查丁○○於警詢時供證：我於九十七年四月十日下
    午四時四十五分許，朋友己○○的電話，．．．騎乘機車返
    回租屋處時，乙○○及雙嫚汝與兩名男子從停在我租屋處前
    之乙部黑色休旅車下來，要我進到屋內，我當時要請他們坐
    在沙發上談，他們不要，乙○○及雙嫚汝就動手拉扯我的上
    衣，我當時叫他們不在生氣，其中一名男子就將上衣掀開，
    露出插在腰間的槍枝給我看，我就對他們說又沒有什麼事，
    幹麻拿出槍枝，另外一名男子聽到後，就拿起屋內的鐵椅連
    砸我二次（見警卷第四九、五○頁）；於偵查中亦供證：當
    時我朋友己○○打電話跟我說我太太甲○○被人持槍押走；
    我當時趕快騎機車回到中華西路住處，我看到一台吉普車停
    在那邊，我要進入我租屋處時，就看見乙○○他們四人從我
    住處出來，我要請他們進入屋內沙發談，並叫他們不要因為
    女人的片面之詞就亂發脾氣，其中有一人拉開右上衣，露出
    腰際之配槍，並要把我推到後面去，忽然就有人拿鐵椅打我
    （見偵字第五六四八號卷五○、五一頁）等各語，均未指述
    被告等人如何以起訴書所述之方法妨害其自由，而甲○○於
    警詢時雖供證：「我先生騎機車回來停在門口，此時乙○○
    及雙嫚汝偕同兩男子（其中一人持槍）下車，強押著我先生
    進入租屋處，只留下一名男子在車上看著我」、「（被告他
    們帶你到你們中華西路的租屋處前時，有無看見他們與你先
    生見面後之情形？）當時我在車上有看見他們在屋外對話，
    當時我先生向持槍之男子，說你有什麼事聽我講，不要聽信
    女人的說詞，後來他們就與我先生拉扯，並將他拖入屋內，
    進去後我在車上，車上有一個看守我男子不給我下車」等語
    （見警卷第六○頁），核與丁○○上揭所述不符，況依丁○○上揭所述，其係聽友人告知後，並未立即報案，而係騎機
    車返回租屋處，本即欲與乙○○等人商談，是丁○○進入住
    宅，本為丁○○之意思，無受他人妨害自由之情，堪予認定
    。至丙○○於警詢所述之後我與「至聰」、乙○○與乙○○
    之女性友人等四人一同下車，乙○○見該名男子（按係丁○○）即向前拉扯。我見狀即阻擋，要雙方進入該女子家中協
    調，結果該名男子似不願進到屋內，我朋友「至聰」就推了
    他一把，結果該名男子就回頭拿出一把黑色疑似刀械物品朝
    我左手手臂刺下去，「至聰」見狀就持他家中之鐵椅毆打該
    名男子云云。所稱該名男子丁○○似不願進到屋內，僅屬其
    個人臆測之詞，尚不足證明有妨害丁○○自由之事實。被告
    辯無上開犯行，尚堪採信，此外，復查無其他積極證據足認
    被告有公訴人所指犯行，應認為不能證明被告此部分犯罪，
    惟公訴人認與妨害甲○○自由部分，有裁判上一罪之關係，
    爰不另為無罪之諭知。
據上論結，應依刑事訴訟法第三百六十九條第一項前段、第三百
六十四條、第三百六十八條、第二百九十九條第一項前段，槍砲
彈藥刀械管制條例第七條第四項、第十二條第四項，刑法第十一
條前段、第二十八條、第三百零二條第一項、第五十五條前段、
第四十七條第一項、第四十二條第三項、第五十一條第五款、第
十款前段、第三十八條第一項第一款，刑法施行法第一條之一，
判決如主文。
本案經檢察官郭珍妮到庭執行職務。
中    華    民    國    98    年    8     月    6     日
                  刑事第四庭    審判長法  官  吳志誠
                                      法  官  陳珍如
                                      法  官  高明發
以上正本證明與原本無異。
如不服本判決應於收受送達後10日內向本院提出上訴書狀，其未
敘述上訴理由者，並得於提起上訴後10日內向本院補提理由書（
均須按他造當事人之人數附繕本）「切勿逕送上級法院」。
                                      書記官  歐貞妙
中    華    民    國    98    年    8     月    10    日
附錄：本判決論罪科刑法條
槍砲彈藥刀械管制條例第7條第4項
未經許可，持有、寄藏或意圖販賣而陳列第一項所列槍砲、彈藥
者，處五年以上有期徒刑，併科新台幣一千萬元以下罰金。
槍砲彈藥刀械管制條例第12條第4項
未經許可，持有、寄藏或意圖販賣而陳列子彈者，處五年以下有
期徒刑，併科新台幣三百萬元以下罰金。
中華民國刑法第302條第1項
私行拘禁或以其他非法方法，剝奪人之行動自由者，處五年以下
有期徒刑、拘役或三百元以下罰金。

司法院資訊處製作；財團法人民間司法改革基金會備份。
